【裁判字號】    98,交聲,2348
【裁判日期】    980930
【裁判案由】    聲明異議
【裁判全文】
臺灣臺中地方法院交通事件裁定            98交聲字第2348號
原處分機關  交通部公路總局臺中區監理所豐原監理站
異  議  人
即受處分人  甲○○
上列受處分人因違反道路交通管理處罰條例案件，對於交通部公
路總局臺中區監理所於民國九十八年七月七日豐監稽違字第裁六
三—ＧＥ0000000號裁決書（聲明異議狀載「九十八年六
月十九日中監豐字第０九八０００九八七八七號裁決書」，應屬
誤會），聲明異議，本院裁定如下：
  主  文
異議駁回。
    理  由
一、原處分意旨略以：異議人即受處分人 (下稱受處分人) 甲○
    ○所有車牌號碼九四五—ＵＢ號一般大貨車，於民國九十八
    年五月十五日十四時四十五分許，在臺中市○○街七十七號
    前因「汽車駕駛人駕駛汽車肇事，無人受傷或死亡而未依規
    定處置，逃逸」之違規，經臺中市警察局第四分局以中市警
    交字第ＧＥ0000000號違反道路交通管理事件通知單
    舉發。本站認前揭違規事實，係違反道路交通管理處罰條例
    第六十二條第一項規定，遂於九十八年七月七日以豐監稽違
    字第裁六三—ＧＥ0000000號裁決書裁處罰鍰新臺幣
    (下同)三千元，並吊扣駕駛執照一個月，施以道安講習等語
    。
二、聲明異議意旨略以：大昌街約六米寬，當天兩旁均有停放車
    輛，當時ＯＱ—三二０三號自小貨車係無人駕駛停在路邊，
    受處分人當日神智清醒，車速緩慢（約時速三十公里）行駛
    經過該車，在當時車上還有一名同仁，皆無感覺有異狀，故
    仍正常行駛離去，依一般經驗論之，若有肇事，正常反應會
    停車或踩煞車查看；且對方是停在路邊之無人駕駛車輛，受
    處分人又怎會留資料給對方？於此情形舉發警員實難排除誤
    認之可能性；又依監視畫面，僅能看到九四五—ＵＢ自用大
    貨車正常的行駛大昌街，無法看出車身是否有碰到停於路邊
    之ＯＱ—三二０三號自小貨車，僅憑推測認定而為舉發，實
    已符合行政程序法第一百十一條第七款規定之無效情形，另
    依訴訟法「倘有懷疑，則從被告之利益作解釋」之證據法則
    ，應作對受處分人有利之認定等語。
三、按汽車駕駛人駕駛汽車肇事，無人受傷或死亡而未依規定處
    置者，處一千元以上三千元以下罰鍰；逃逸者，並吊扣其駕
    駛執照一個月至三個月；又汽車駕駛人違規肇事受吊扣駕駛
    執照處分者，應接受道路交通安全講習，道路交通管理處罰
    條例第六十二條第一項、第二十四條第一項第一款分別定有
    明文。
四、經查：
  (一)受處分人甲○○於九十八年五月十五日十四時四十五分許，
    確有駕駛車牌號碼九四五—ＵＢ號一般大貨車（下稱系爭大
    貨車），沿臺中市○○街往大墩七街方向行駛之事實，為受
    處分人所不爭執；又受處分人駕駛上開車輛行至臺中市○○
    街七十七號前，擦撞停放路旁車牌號碼ＯＱ—三二０三號自
    小貨車（下稱系爭自小貨車）後，並未下車查看、處置而繼
    續行駛離開現場，經該自小貨車駕駛人周博軒發覺後報警處
    理，嗣經獲報至現場處理之警員調閱事故地點監視錄影畫面
    後，查悉肇事車輛並通知受處分人製作筆錄，以受處分人因
    「汽車駕駛人駕駛汽車肇事，無人受傷或死亡而未依規定處
    置逃逸」之違規行為，依違反道路交通管理處罰條例第六十
    二條第一項之規定製單舉發，後經原處分機關裁罰等情，有
    臺中市警察局中市警交字第ＧＥ0000000號舉發違反
    道路交通管理事件通知單、交通部公路總局臺中區監理所豐
    監稽違字第裁六三—ＧＥ0000000號裁決書各一份在
    卷可稽，並經本院調閱臺中市警察局第四分局製作之道路交
    通事故現場圖、臺中市警察局A3類道路交通事故調查報告表
    、道路交通事故談話紀錄表、道路交通事故補充資料表及車
    損照片核對無誤，自堪信實。
  (二)受處分人雖以前詞置辯，惟依卷附監視器畫面翻拍照片顯示
    ：自九十八年五月十五日十六時三十分十九秒起，系爭自小
    貨車路邊停車於大昌街上後，直至系爭大貨車於九十八年五
    月十五日十六時三十九分二十秒出現於畫面期間，陸續有廂
    行車、摩托車、自小客車行經系爭自小貨車，惟該等車輛均
    未與系爭自小貨車有所接觸，期間該自小貨車之駕駛人則持
    續在該處搬運貨物上車，於同日十六時三十九分二十七秒時
    ，仍有行走至系爭自小貨車左側車身，亦皆未發現系爭自小
    貨車之左側後照鏡有何異狀；惟至同日十六時三十九分五十
    一秒時，受處分人所駕駛之系爭大貨車行經系爭自小貨車左
    側，車身往該自小貨車號接近，於同日十六時三十九分五十
    三秒，受處分人上開大貨車通過該自小貨車（後方並無來車
    ），旋自小貨車駕駛人即於十六時四十分一秒出現在自小貨
    車邊，有低頭往車身左側之地上察看，並匆忙地前後張望之
    舉止出現，隨即於十六時四十分十一秒往畫面下方跑，再於
    十六時四十分五十三秒返回，並於自小貨車左側後照鏡處察
    看，隨後雖亦有自小客車行經該自小貨車，惟均未有碰觸系
    爭自小貨車車身之情形，該自小貨車駕駛人乃於十六時四十
    三分二十一秒將系爭自小貨車駛離監視器畫面所示之巷道等
    節，業據本院勘驗臺中市警察局第四分局九十八年七月二十
    九日中分四交字第０九八００一七九五四號函檢附之現場監
    視器錄影光碟明確，並製有勘驗筆錄一份在卷可資佐憑。此
    外，復有監視器畫面翻拍照片十張附卷可按，由該等擷取畫
    面更可清楚見到系爭自大貨車行經系爭自小貨車車身後，地
    上有亮亮的物品（即碰撞後視鏡玻璃碎片）散落之情形；而
    受處分人於警詢談話紀錄時亦自承：伊駕駛車輛至肇事地點
    ，沒注意致車斗凸起處撞倒路邊所停放之ＯＱ—三二０三號
    自小貨車左後視鏡，伊沒有報警等語明確。是該自小貨車左
    側後視鏡掉落，係因受處分人於上揭時、地駕駛上開自用大
    貨車擦撞所致之事實，應堪認定。且依卷附車損照片顯示，
    受處分人所駕駛之自大貨車左後方車斗處確實有突起物；而
    該處於警方檢視後確實有擦痕等節，有相片及交通事故補充
    資料表在卷可考。則以該自小貨車遭撞後，左側後視鏡破損
    之客觀情狀，毀損情形非屬情微，而受處分人既係慢速度行
    經該肇事地點，衡情對於肇事當時二車之碰撞自無毫無所知
    之理。是受處分人辯稱其不知所駕駛之上開自用大貨車有擦
    撞該自小貨車之左方後照鏡云云，顯與常情有悖。至受處分
    人經警舉發後，事後縱已與上開自小貨車車主達成民事和解
    ，亦無礙於其有上開違規事實之認定，是此部分尚無從據為
    受處分人有利之認定。
五、綜上所述，並參諸道路交通管理處罰條例第六十二條第一項
    後段規定之立法本旨，在於道路交通事故發生後，應即時採
    取必要之措施，以防損害範圍之擴大。蓋如駕駛人於肇事後
    ，隨即駕車逃離現場，不僅使肇事責任認定困難，更可能使
    被害人求償無門。本件受處分人對於其駕車肇事之事實既有
    認識，進而決意擅自駛離現場，原處分機關遽引道路交通管
    理處罰條例第六十二條第一項後段及違反道路交通管理事件
    統一裁罰基準表之規定，認受處分人係違反「汽車駕駛人駕
    駛汽車肇事，無人受傷或死亡而未依規定處置逃逸」之規定
    而處罰鍰三千元，並吊扣駕駛執照一個月，且施以道安講習
    ，核無違誤。是本件異議為無理由，應予駁回。
六、據上論斷，應依道路交通管理處罰條例第八十七條第二項、
    道路交通案件處理辦法第十九條，裁定如主文。
中    華    民    國    98    年     9    月    30    日
                    交通法庭    法  官   林學晴
上正本證明與原本無異。
如不服本裁定應於送達後五日內向本院提出抗告狀。
                                書記官   簡雅文
中    華    民    國    98    年     9    月    30    日


司法院資訊處製作；財團法人民間司法改革基金會備份。
